臺灣臺南地方法院民事裁定
111年度司繼字第768號
聲  請  人  陳宜涓  


關  係  人  國有財產署南區分署
上列聲請人聲請對被繼承人選任遺產管理人事件，本院裁定如下
：
    主  文
選任財政部國有財產署南區分署為被繼承人林高玉裡（女、民國
00年0月00日生、身分證統一編號：Z000000000號、民國106年9
月22日死亡，死亡前最後住所：臺南市○○區鎮○里○○街00巷00號
）之遺產管理人。
聲請程序費用新臺幣壹仟元由被繼承人之遺產負擔。
    理      由
一、按家事事件法第136條規定，利害關係人或檢察官聲請選任
    遺產管理人時，其聲請書應記載下列事項，並附具證明文件
    ：一、聲請人，二、被繼承人之姓名、最後住所、死亡之年
    月日時及地點，四、聲請之事由，五、聲請人為利害關係人
    時，其法律上利害關係之事由；親屬會議未依第134條第2項
    或第135條另為選定遺產管理人時，利害關係人或檢察官得
    聲請法院選任遺產管理人，並適用前項之規定；而法院選任
    之遺產管理人，除自然人外，亦得選任公務機關。次按先順
    序繼承人均拋棄其繼承權時，由次順序之繼承人繼承，其次
    順序繼承人有無不明或第四順序之繼承人均拋棄其繼承權者
    ，準用關於無人承認繼承之規定；繼承開始時，繼承人之有
    無不明者，由親屬會議於一個月內選定遺產管理人，並將繼
    承開始及選定遺產管理人之事由，向法院報明；又無親屬會
    議或親屬會議未於前條所定期限內選定遺產管理人者，利害
    關係人或檢察官，得聲請法院選任遺產管理人，並由法院依
    前項規定為公示催告，民法第1176條第6項、第1177條、第1
    178條第2項亦分別定有明文。
二、本件聲請意旨略以：緣聲請人所有之彰化縣○○市○○段000地
    號土地共有人陳素梅於民國103年2月3日死亡，查悉該共有
    人尚有繼承人即本件被繼承人林高玉裡，現聲請人欲處理共
    有土地分割事宜，惟被繼承人於民國106年9月22日死亡，其
    繼承人均已死亡，被繼承人胞姊陳燕玉(民國00年0月00日生
    )則查無光復後設籍資料，是否仍有應繼承之人不明，其親
    屬會議亦未於1個月內選定遺產管理人，為確保聲請人權利
    ，爰依法聲請選任被繼承人之遺產管理人等語。
三、經查，聲請人主張之前開事實，業據提出上開土地第三類謄
    本、臺灣臺南地方法院家事法庭函、被繼承人除戶謄本、繼
    承系統表及繼承人戶籍謄本、彰化○○○○○○○○函影本等為證，
    堪信為真實。是其以利害關係人身分聲請選任被繼承人之遺
    產管理人，核與開規定並無不合，應予准許。又經本院審酌
    無人承認繼承之遺產，於清償債權、交付遺贈物後，如有剩
    餘，應歸屬國庫，且遺產管理人之選任係屬法院之職權，其
    職務涉及公益性，除應注意遺產處置之公平性外，尚須慮及
    其適切性，即應兼顧被選任人對遺產、遺債之瞭解程度、處
    理遺產事務之能力與利害關係等綜合判斷之，而財政部國有
    財產署南區分署基於管理國有財產之權責，由其任被繼承人
    之遺產管理人，執行管理及清算遺產職務，尚屬適當。
四、依家事事件法第127條第4項之規定，裁定如主文
中　　華　　民　　國　　111 　年　　4 　　月　　1 　　日
                    家事法庭  司法事務官　陳妍文
以上正本係照原本作成。
如對本裁定抗告，須於裁定送達後10日內向本院提出抗告狀，並
應繳納抗告費新臺幣1,000元整。
中　　華　　民　　國　　111 　年　　4 　　月　　1 　　日
                                  書記官　劉雙宜